【裁判字號】    99,訴,1752
【裁判日期】    991231
【裁判案由】    違反毒品危害防制條例
【裁判全文】
臺灣臺南地方法院刑事判決              99年度訴字第1752號
公  訴  人  臺灣臺南地方法院檢察署檢察官
被      告  曹國業
上列被告因違反毒品危害防制條例案件，經檢察官提起公訴（99
年度毒偵字第2495號）後，被告於準備程序中就被訴事實為有罪
之陳述，經本院合議庭裁定改依簡式審判程序審理，判決如下：
    主  文
曹國業施用第一級毒品，累犯，處有期徒刑拾月。
    事實及理由
一、曹國業前於民國91年間，曾因毒品案件，經臺灣桃園地方法
    院裁定送強制戒治，於93年7月1日戒治期滿執行完畢。嗣曹
    國業先於5年內之95年間，再犯施用毒品之罪，經臺灣臺南
    地方法院判處有期徒刑6月確定；另因詐欺案件，經臺灣臺
    南地方法院判處有期徒刑2月又15日確定，並經檢察官聲請
    ，由該院就前揭2案所宣告之刑減刑後，定其應執行之刑為
    有期徒刑4月；再與曹國業於96年間，再犯毒品案件而為臺
    灣臺南地方法院判處之有期徒刑8月接續執行，而於97年8月
    19日縮刑期滿執行完畢。詎曹國業仍未戒除毒癮且不知悔改
    ，又於99年10月8日上午9時許，在臺南市仁德區（原臺南縣
    仁德鄉○○○路麥當勞廁所內，施用第一級毒品海洛因1 次
    。
二、按強制戒治執行完畢釋放後，5年內再犯施用毒品之罪者，
    檢察官應依法追訴，毒品危害防制條例第23條第2項定有明
    文。又92年7月9日新修正之毒品危害防制條例刪除二犯及三
    犯之規定，一改修法前繁雜之處遇程序，僅將施用毒品者簡
    化區分為初犯、再犯，並認施用毒品者係屬病患性犯人，以
    觀察、勒戒戒除其身癮，並以強制戒治去除其心癮。經觀察
    、勒戒或強制戒治執行完畢釋放後，若係5年後再犯該條例
    第10 條施用毒品罪者，與同條例第20條第1項、第2項關於
    「初犯」之處理方式相同，檢察官應先聲請法院裁定令被告
    入勒戒處所觀察、勒戒，並視有無繼續施用毒品傾向，決定
    應予釋放、為不起訴之處分，或應聲請法院裁定令入勒戒處
    所強制戒治；若係5年內「再犯」同條例第10條施用毒品罪
    者，依同條例第23條第2項規定，檢察官則應依法追訴。觀
    諸該條例第20條第3項之修正理由：「觀察、勒戒或強制戒
    治5年後再犯者，顯見前所實施之觀察、勒戒或強制戒治已
    足以遮斷其施用毒品之癮，為期自新及協助其戒除毒癮，對
    此5年後再犯者，爰明定仍適用初犯之規定，先經觀察、勒
    戒、強制戒治之程序。」及同條例第23條第2項之修正理由
    ：「為配合簡化施用毒品犯之刑事處遇程序，並鑑於經觀察
    、勒戒或強制戒治執行完畢釋放後5年內再犯者，其再犯率
    甚高，原據以實施之觀察、勒戒及強制戒治既已無法收其實
    效，自應施以刑事處遇。」顯然如施用毒品者係前經觀察、
    勒戒或強制戒治等治療程序執行完畢5年後，始再施用毒品
    之「初犯」，因前所執行之觀察、勒戒或強制戒治已足收戒
    除毒癮之效，自應重新執行觀察、勒戒或強制戒治等治療程
    序，並於治療程序執行完畢後，由檢察官為不起訴處分，毋
    庸對之追訴處罰；反之，在「再犯」之情形，因其先前所為
    治療程序顯未能收戒斷毒癮之效，且考量施用毒品者之再犯
    率偏高，乃簡化其刑事處遇程序，而逕予追訴處罰，不再施
    以治療程序。參酌上開立法理由，修正毒品危害防制條例就
    施用毒品者，祇於「初犯」及「5年後再犯」二種情形，有
    其追訴條件之限制，即須於初犯經觀察、勒戒或強制戒治釋
    放後，5 年內均無施用毒品之行為，始能認其前所實施之觀
    察、勒戒或強制戒治已足遮斷毒癮，而得於5年後再犯時，
    再予適用初犯之規定，重行觀察、勒戒等程序。倘5年內已
    經再犯，被依法追訴處罰，縱其第3次（或第3次以上）施用
    毒品之時間在初犯釋放5年以後，即與「5年後再犯」之情形
    有別，且因已於「5年內再犯」，顯見其再犯率甚高，原實
    施觀察、勒戒或強制戒治，已無法收其實效，而無5年戒斷
    期之存在，自無再經觀察、勒戒及強制戒治之必要，應由檢
    察官逕行起訴，始符新法修正之本旨。
三、本件被告曹國業於91年間因毒品案件，經臺灣桃園地方法院
    以92年度毒聲字第1310號裁定送強制戒治後，於93年7月1日
    戒治期滿而執行完畢。其後又於5年內之95年間，再犯施用
    毒品之罪，經本院以96年度簡字第962號判決判處有期徒刑
    6月確定，則被告於前開強制戒治執行完畢後，於5年內既已
    再犯施用毒品之罪，縱本件距上揭強制戒治執行完畢期間，
    已經超過5年，依前述說明，仍應由檢察官逕為追訴。又被
    告所犯為死刑、無期徒刑或最輕本刑為3年以上有期徒刑以
    外之罪，其於準備程序中就被訴事實為有罪之陳述，經法官
    告知簡式審判程序之旨，並聽取公訴人之意見後，爰依刑事
    訴訟法第273條之1第1項規定，裁定由受命法官獨任進行簡
    式審判程序；又本案之證據調查，依刑事訴訟法第273 條之
    2規定，不受同法第159條第1項、第161條之2、第161條之3
    、第163條之1及第164條至第170條規定之限制；並得依同法
    第310條之2準用第454條之規定，製作略式判決書，均合先
    敘明。
四、證據方法：
  (一)長榮大學99年10月22日確認報告。
  (二)臺南縣警察局毒品犯罪嫌疑人尿液採驗作業管制紀錄清冊。
  (三)被告自白。
五、查海洛因為第一級毒品，毒品危害防制條例第2條第2項第1
    款定有明文，是核被告施用第一級毒品海洛因，所為係犯毒
    品危害防制條例第10條第1項之施用第一級毒品罪。其施用
    前持有第一級毒品之低度行為，為施用毒品之高度行為所吸
    收，不另論罪。
六、又查被告前於95、96年間，曾因毒品、詐欺、毒品等案件，
    經本院分別以96年度簡字第962號判決判處有期徒刑6月、
    95年度簡字第3127號判處有期徒刑2月又15日、96年度訴字
    第1070號判處有期徒刑8月確定，再經檢察官聲請，由本院
    以96年度聲減字第1586號裁定，將前2罪毒品、詐欺案分別
    減刑為有期徒刑3月、1月又7日後，定其應執行刑為4月，再
    與上述毒品案所宣告之有期徒刑8月接續執行後，於97年8月
    19日縮刑期滿執行完畢，有臺灣高等法院被告前案紀錄表附
    卷可稽，被告於5年以內故意再犯本件有期徒刑以上之罪，
    為累犯，應依刑法第47條第1項規定加重其刑。
七、依刑事訴訟法第273條之1第1項、第299條第1項前段、第310
    條之2、第454條第2項，毒品危害防制條例第10條第1項，刑
    法第11條、第47條第1項，判決如主文。
本案經檢察官吳書嫺到庭執行職務。
中    華    民    國    99    年    12    月    31    日
                  刑事第二庭    法  官  吳坤芳
以上正本證明與原本無異
如不服本判決應於收受本判後10日內向本院提出上訴書狀，並應
敘述具體理由。其未敘述上訴理由者，應於上訴期間屆滿後20日
內向本院補提理由書狀（均須按他造當事人之人數附繕本）「切
勿逕送上級法院」。
                                書記官  程伊妝
中    華    民    國    99    年    12    月    31    日
附錄本案論罪科刑法條：
毒品危害防制條例第10條
施用第一級毒品者，處 6 月以上 5 年以下有期徒刑。
施用第二級毒品者，處 3 年以下有期徒刑。

司法院資訊處製作；財團法人民間司法改革基金會備份。
